臺灣臺中地方法院民事判決
111年度小上字第2號
上  訴  人  白棟健  
被上訴人    台灣自來水股份有限公司第四區管理處

法定代理人  王亮中  
上列當事人間請求給付水費事件，上訴人對於中華民國110年8月
24日本院臺中簡易庭110年度中小字第1454號第一審判決提起上
訴，本院第二審合議庭不經言詞辯論，判決如下：
    主  文
上訴駁回。
第二審訴訟費用新臺幣1500元由上訴人負擔。
    事實及理由
一、按法定代理人代理權消滅者，訴訟程序在有法定代理人承受
    其訴訟以前當然停止；前開規定所定之承受訴訟人，於得為
    承受時，應即為承受之聲明，民事訴訟法第170條、第175條
    第1項定有明文。查被上訴人法定代理人原為穆岳鈞，嗣於
    訴訟程序中變更為王亮中，有台灣自來水股份有限公司第四
    區管理處函、財政部國稅局函在卷可按(見本院卷第51、53
    頁)，
　　則王亮中具狀聲明承受訴訟（見本院卷第49頁），該承受訴
    訟狀繕本並已送達上訴人（見本院卷第57頁），與法無違，
    應予准許。
二、按對於小額程序之第一審裁判之上訴，非以其違背法令為理
    由，不得為之；上訴狀內應記載上訴理由，表明：㈠原判決
    所違背之法令及其具體內容。㈡依訴訟資料可認為原判決有
    違背法令之具體事實，民事訴訟法第436條之24第2項、第43
    6條之25分別定有明文。而所謂判決違背法令，乃指依同法
    第468條規定，判決不適用法規或適用不當者，為違背法令
    ；依同法第469條第1款至第5款所規定之情形，為當然違背
    法令，同法第436條之32第2項規定甚明，是同法第469條第6
    款「判決不備理由或理由矛盾者」並不在小額訴訟上訴程序
    準用之列，故於小額事件中所謂違背法令，並不包含認定事
    實錯誤、取捨證據不當，或就當事人提出之事實或證據疏於
    調查或漏未斟酌之判決不備理由情形。次按小額程序之第二
    審判決，依上訴意旨足認上訴為無理由者，得不經言詞辯論
    為之，民事訴訟法第436條之29第2款亦定有明文。
三、上訴意旨略以：
    ㈠消費者保護法為有關消費關係之特別法，如有消費爭議應
　　優先適用消費者保護法規定，原判決未說明不適用消費者保
    護法規定判決之理由，顯有適用法規不當及判決不備理由之
    違法。㈡上訴人就不可歸責於上訴人之事項，於原審已盡舉
    證之責，原審未就上訴人所舉事實詳為查證。且原判決既謂
    系爭住宅水表雖裝設於室外地上，然該部分土地究屬私人用
    地或公用道路尚有不明等語，自應就此尚有未明事項向上訴
    人闡明證據方法（依相片即可明顯判斷為公用道路），而非
    僅憑被上訴人提出之用水服務契約為斷，原審未闡明應證事
    實，單方面採認被上訴人主張，顯然違背闡明義務。㈢原判
    決未就被上訴人於民國110年5月17日呈送之「用水量異常通
    知」、「抄表明細資料」有無送達上訴人（應依民法第94、
    95條規定方屬合法送達），及其上書寫空屋是否代表被上訴
    人知悉無人居住，用戶申請書異動種類欄何人勾選過戶，用
    水服務契約何以無上訴人簽名等節，要求被上訴人詳加舉證
    說明，上述情形攸關證據真實性，原審未就被上訴人所提證
    據予以詳加調查，或闡明應證事實，顯然違背法令。㈣被上
    訴人違反公司法第1條立法宗旨，未善盡社會責任，原審未
    予以審究，復對上訴人所舉被上訴人可歸責事項，何以不予
    採認完全未予說明，亦有適用法規不當及判決不備之情形等
    語。並聲明：㈠原判決廢棄。㈡被上訴人第一審之訴駁回。
四、得心證之理由：
(一)查本件為小額訴訟，上訴意旨指摘原判決認定事實錯誤、取
    捨證據不當，或就當事人提出之事實或證據疏於調查或漏未
    斟酌之判決不備理由之違法部分，依據首開說明，難認上訴
    人此部分主張已具體表明原判決有違背法令之事由，應認上
    訴人此部分上訴為不合法。況被上訴人於原審110年5月18日
    言詞辯論期日當庭提出之民事準備狀繕本(含所檢附「用水
    量異常通知」、「抄表明細資料」等資料)，係經上訴人當
    庭簽收，有原審110年5月18日言詞辯論筆錄(見原審卷第89
    頁)及該民事準備狀(見原審卷第97-119頁)在卷可憑，原審
    自無再予調查上開「用水量異常通知」、「抄表明細資料」
    有無送達上訴人必要，併此說明。
(二)上訴意旨指摘原判決未適用消費者保護法部分：
　　查，原判決已記載上訴人依消費者保護法規定主張本件用水
    名義變更登記無效之抗辯(見原判決第1至2頁)，並於判決理
    由中說明上訴人辯稱被上訴人供上訴人簽署之書表，與上訴
    人所欲辦理之代繳事項有異，有違消費者保護法規定乙節如
    何不可採之理由(見原判決第2至3頁)，此為原審取捨證據、
    認定事實職權之適法行使，上訴人上訴意旨指摘原審判決未
    說明不適用消費者保護法之理由，有違背法令情事云云，在
    實體上顯無理由。
(三)上訴意旨指摘原審判決違背闡明義務，違反民事訴訟法第19
    9條第1、2項等規定，而違背法令部分：
　⒈按民事訴訟法第199條規定審判長之闡明義務或闡明權之行使
    ，應限於辯論主義範疇，審判長並無闡明令當事人提出新訴
    訟資料之義務。故當事人於事實審未主張之事實或未聲請調
    查之證據，審判長本無闡明義務（最高法院110年度台上字
    第1067號民事判決意旨可參）。
　⒉查，上訴人於原審辯稱：系爭住宅多年無人居住，且無人入
    侵跡象，水表至住宅室內，有段供水管係處於室外公用道路
    ，被上訴人如認上訴人有可歸責事由，應負舉證責任云云，
    核其此部分主張及陳述並無不明瞭或不完足之處，原審並無
    闡明上訴人提出新訴訟資料之義務。且上訴人於原審最後言
    詞辯論期日經合法通知無正當理由而未到庭，原審乃依被上
    訴人聲請而為一造辯論判決，有原審送達證書(見原審卷第1
    25頁)、上訴人110年8月9日遞狀之民事答辯補充理由狀(見
    原審卷第127-129頁)及原審110年8月10日言詞辯論筆錄(見
    原審卷第143-144頁)可稽，足見原審亦無從再對無正當理由
    未到庭之上訴人為何闡明，自難認原審有何違背闡明義務之
    違法。
(四)上訴意旨指摘原判決未審究被上訴人未依公司法第1條規定
    ，善盡社會責任部分：
　　查，被上訴人因上訴人未依兩造簽定之契約給付水費，提起
    本件民事訴訟，請求上訴人依約給付水費，係屬權利之正當
    行使，要與被上訴人是否依公司法善盡社會責任無涉，上訴
    意旨指摘原判決未審究被上訴人未依公司法第1條規定，善
    盡社會責任，有違背法令事由云云，顯無可採。
五、綜上所述，原判決並無上訴人所指違背法令之情事，上訴意
    旨指摘原判決不當，求予廢棄改判，一部不合法，一部無理
    由，爰依民事訴訟法第436條之29第2款規定，不經言詞辯論
    ，逕以判決駁回。　　
六、末按法院為訴訟費用之裁判時，應確定其費用額；上開規定
    於小額訴訟之上訴程序準用之，民事訴訟法第436條之19第1
    項、第436條之32第1項定有明文。查上訴人提起本件上訴業
    經駁回，則第二審裁判費應由上訴人負擔，爰依上開規定，
    確定本件訴訟費用額為新臺幣1500元，裁定如主文第2項所
    示。
七、據上論結，本件上訴為一部不合法、一部無理由，依民事訴
    訟法第436條之32第1項、第2項、第444條第1項前段、第449
    條第1項、第436條之29第2款、第78條、第436條之19第1項
    ，判決如主文。
中　　華　　民　　國　　111 　年　　6 　　月　　7 　　日
                   民事第二庭   審判長  法  官 呂麗玉
　　　　　　　　　　　　　　　　　　    法  官 李佳芳 
　　　　　　　　　　　　　　　　　　    法  官 江奇峰
以上正本係照原本作成。
本判決不得上訴。
中　　華　　民　　國　　111 　年　　6 　　月　　7 　　日
                                書記官  黃雅慧